【裁判字號】    99,司財管,1
【裁判日期】    990205
【裁判案由】    指定遺產管理人
【裁判全文】
臺灣新竹地方法院民事裁定             99年度司財管字第1號
聲  請  人  財政部臺灣省中區國稅局台中縣分局
法定代理人  張清課
上列聲請人請求指定遺產管理人事件，本院裁定如下：
    主  文
選任陳慶禎律師為被繼承人甲○○（男，民國○○年○月○日生，身
分證統一編號：Ｚ000000000號，生前最後住所：新竹市○區○○
里○○鄰○○路65巷8號2樓）之遺產管理人。
准對被繼承人之大陸地區以外之繼承人為承認繼承之公示催告。
聲請人應於收受本裁定之日起貳拾日內，將本裁定登載於公報、
新聞紙或其他相類之傳播工具。
如有被繼承人甲○○之大陸地區以外之繼承人，應自本公示催告
最後登載公報、新聞紙或其他相類之傳播工具之日起壹年內向本
院陳報承認繼承，如不於公示期限內申報承認繼承時，被繼承人
之遺產於大陸地區之繼承人依法繼承、清償債權並交付遺贈物後
有賸餘者歸屬國庫。
聲請程序費用由被繼承人甲○○之遺產負擔。
    理  由
一、按繼承開始時，繼承人有無不明，而無親屬會議，或親屬會
    議未於民法第1177條所定1 個月內選定遺產管理人時，利害
    關係人得聲請法院選任遺產管理人，同法第1178條第2 項前
    段亦有明文規定。
二、本件聲請意旨略以：被繼承人甲○○業於民國97年9月15日
    死亡，而被繼承人之各順位繼承人均已拋棄繼承，而聲請人
    對被繼承人即被繼承人生前設立之「日生工程行」獨資商號
    有稅捐債權無法求償，具有法律上之利害關係，為此依法聲
    請選任被繼承人甲○○之遺產管理人。
三、經查，聲請人之前開主張，業據提出財政部臺灣省中區國稅
    財產歸屬資料清單、法務部行政執行署臺中行政執行處98年
    6月18日中執辛94年營稅執專字第00069447號函影本、本院
    97年11月3日新院雲家家97繼700字第23950號函影本、被繼
    承人甲○○之財產歸屬資料清單、日生工程行之財產歸屬資
    料清單等為證，並據本院依職權調閱本院97年度繼字第700
    號拋棄繼承卷宗查核屬實；又被繼承人死亡迄今已逾民法第
    1177條所定一個月期間，仍無親屬會議選任之遺產管理人向
    本院陳明或向聲請人為處理債務之表示，堪認被繼承人所遺
    財產現確處於無人繼承、無人管理之狀態，則本件即有為被
    繼承人所遺財產選任遺產管理人之必要。
四、按遺產管理人之設，旨在管理保存及清算遺產，以免遺產散
    失，是以遺產管理人具有相當之公益色彩；又選任遺產管理
    人，除慮及管理遺產之公平性外，須考慮其適切性，須優先
    選任與遺債債權人無利害共同關係而得忠誠處理者為宜。本
    院已函請新竹律師公會推薦有意願擔任本件遺產管理人之人
    選，經該律師公會函覆推薦陳慶禎律師擔任本件遺產管理人
    ，此有該律師公會99年2月3日（99）新律字第013號函在卷
    可參。本院審酌陳慶禎律師具有專業知識及能力，當可秉持
    其專業倫理擔當此具公益性質之遺產管理人任務，因此選任
    陳慶禎律師為本件被繼承人所遺遺產之遺產管理人，應屬適
    當。是爰依首揭規定選任陳慶禎律師為遺產管理人並為公示
    催告。
五、聲請費用負擔之依據：非訟事件法第157 條。
中    華    民    國    99    年    2     月    5     日
                  家事法庭司法事務官  張淑玲
以上正本係照原本作成
如對本裁定抗告須於裁定送達後10日內向本院提出抗告狀
中    華    民    國    99    年    2     月    5     日
                                書記官  陳德榮

司法院資訊處製作；財團法人民間司法改革基金會備份。
